【裁判字號】    98,訴,121
【裁判日期】    981120
【裁判案由】    毒品危害防制條例
【裁判全文】
臺灣臺北地方法院刑事判決               98年度訴字第121號
公  訴  人  臺灣臺北地方法院檢察署檢察官
被      告  甲○○
                      樓
                    （另案於於臺灣臺北監獄執行中）
選任辯護人  呂翊丞律師
上列被告因毒品危害防制條例案件，經檢察官提起公訴（97年度
偵字第21451 號），本院判決如下：
    主  文
甲○○販賣第二級毒品，貳罪，各處有期徒刑柒年拾月，扣案之
安非他命（毛重：拾貳公克）沒收銷燬之，扣案之外包裝袋柒個
、分裝袋壹盒、電子磅秤壹台、帳冊壹本均沒收，犯罪所得之財
物新臺幣伍仟肆佰元及行動電話易付卡壹張沒收，如全部或一部
不能沒收時，以其財產抵償之。應執行有期徒刑拾年，扣案之安
非他命（毛重：拾貳公克）沒收銷燬之，扣案之外包裝袋柒個、
分裝袋壹盒、電子磅秤壹台、帳冊壹本均沒收，犯罪所得之財物
新臺幣伍仟肆佰元及行動電話易付卡壹張沒收，如全部或一部不
能沒收時，以其財產抵償之。
    事  實
壹、甲○○（綽號「小朱」）明知安非他命為第二級毒品，不得
    販賣或持有，竟基於意圖營利之犯意，於民國96年8 月間某
    日向姓名、年籍不詳綽號「大頭」之成年男子，以新台幣（
    下同）5 萬元之價格購入1 兩（約37.5公克）安非他命，除
    部分供己施用外，其餘安非他命則基於販賣之意思販入後，
    販賣予他人牟利。(一)先於96年8 月中旬某日，甲○○在台北
    市○○區○○街30 號 其所經營之「好得利禮品商行」（實
    際從事電子遊藝場業）內，以與2,700 元等值之安非他命1
    包（重約0.8 公克、實際重量不詳）販售予乙○○（乙○○
    施用第二級毒品部分，業經本院以96年度毒聲字第938 號裁
    定送觀察、勒戒，嗣因無繼續施用毒品之傾向，經臺灣臺北
    地方法院檢察署以96 年 度毒偵字第3457號為不起訴處分確
    定），乙○○則交付甲○○1 張行動電話易付卡（門號為00
    00000000號）作為代價（此部分犯行，業經臺灣高等法院97
    年度上訴字第3146、3147號判處有罪，並經最高法院97年度
    台上字第5635號判決上訴駁回確定）；(二)於96年8 月26日、
    27日間之某日，在其上址分別以「2,700 元」、「2,700 元
    加1 張行動電話易付卡」之代價，販售數量不詳之第二級毒
    品安非他命2 次與乙○○。嗣於96年9 月18日10時許，為警
    在前開遊藝場查獲，並扣得甲○○所有供販賣用之安非他命
    7 包（毛重：12公克）、電子磅秤1 台、分裝袋1 盒、帳冊
    1 本及與甲○○販賣安非他命無涉之吸食器1 個、吸管提撥
    器3 支、葡萄糖2 包、玻璃球6 個、行動電話2 支（000000
    0000、0000000000）。
貳、案經臺北縣政府警察局移送臺灣臺北地方法院檢察署檢察官
    偵查起訴，由臺灣高等法院判決有罪並認另涉有其他罪嫌後
    ，經臺灣高等法院檢察署函請臺灣臺北地方法院檢察署檢察
    官偵查起訴。
    理  由
壹、程序方面：
一、本件被告甲○○經臺灣高等法院97年度上訴字第3146、3147
    號判處有罪，並經最高法院97年度台上字第5635號判決上訴
    駁回確定之犯行部分，起訴意旨（起訴案號：96年度偵字第
    19193 號）係認：被告於96年8 月間某日，在其所經營位於
    台北市○○區○○街30號之電子遊藝場內，以與2,700 元等
    值之電話卡價格，售予乙○○，而乙○○則交付被告1 張行
    動電話易付卡作為代價；而前述確定判決所認定之犯罪事實
    ，則係：被告於96年8 月中旬某日，在其所經營之前述電子
    遊藝場內，以與2,700 元等值之安非他命1 包販售予乙○○
    ，乙○○則交付被告1 張0000000000號行動電話易付卡作為
    代價，並認被告另有2 次以「2,700 元」、「2,700 元加1
    張行動電話易付卡」之代價，販售數量不詳之第二級毒品安
    非他命2 次與乙○○。綜此，被告前經判決認定販買第二級
    毒品安非他命與乙○○之犯行，係於96年8 月中旬某日販賣
    2,700 元等值之安非他命，乙○○則交付被告1 張行動電話
    易付卡作為代價，與本件起訴認被告於96年8 月26日、27日
    間之某日，分別以「2,700 元」、「2,700 元加1 張行動電
    話易付卡」之代價，2 次販售第二級毒品安非他命與乙○○
    部分，並不相同，亦即本件起訴犯罪事實並非該另案判決確
    定效力所及，即無違反一事不再理原則，其起訴為合法，本
    院自應依法審理，合先敘明。
二、關於檢察官起訴書證據清單所提之證據資料，被告除對於證
    人乙○○於警詢之證述爭執其證據能力外，對於其餘證據資
    料之證據能力均不加以爭執，而本院審核該等證據資料作成
    之情況，亦無不適當而不具證據能力之情形，則該等證據資
    料自有證據能力，合先敘明。
三、被告雖辯稱證人乙○○於警詢之證述屬於審判外陳述，應無
    證據能力云云。惟查：
  1.按刑事訴訟法第159 條第1 項規定：「被告以外之人於審判
    外之言詞或書面陳述，除法律有規定者外，不得作為證據。
    」其立法本旨係以證人於審判外之言詞或書面陳述，屬於傳
    聞證據，此項證據，當事人無從直接對於原供述者加以詰問
    ，以擔保其真實性，法院亦無從直接接觸證人而審酌其證言
    之憑信性，違背直接審理及言詞審理之原則，除具有必要性
    及信用性情況之除外者外，原則上不認其有容許性，自不具
    證據能力。至於所謂具有必要性及信用性情況者，例如刑事
    訴訟法第159 條之1 、之2 、之3 、之4 、之5 情形，仍例
    外認其有證據能力，然此乃係指法院未於審判期日傳喚相關
    證人到庭，案件僅能依靠該等證人於審判外之陳述以為判斷
    之情形，始需就該等審判外供述證據嚴格依照刑事訴訟法第
    159 條之1 至之5 所定要件一一檢視各該證人之供述，作為
    證據之資格。倘法院已經依據當事人聲請傳喚證人到庭接受
    檢辯雙方之交互詰問，則法院既已透過直接、言詞審理方式
    檢驗過該證人之前之證詞，當事人之反對詰問權，亦已受到
    保障得以完全行使之情況下，該等審判外證據除有其他法定
    事由（例如：非基於國家公權力正當行使所取得或私人非法
    取得等，而有害公共利益，即以一般證據排除法則為判斷）
    ，應認該審判外供述已得透過審判程式之詰問檢驗，而取得
    作為證據之資格，亦即其審判外供述與審判中供述相符部分
    ，顯然已經構成具備可信之特別情狀，當然有證據資格（實
    務上之作用常為引用該等陳述與審判中陳述相符，強化該證
    人供述之可信度），其不符部分，作為檢視審判中所為供述
    可信與否之彈劾證據，當無不許之理，甚者，其不符部分倘
    係於司法警察、檢察事務官調查中之供述，作為認定被告犯
    罪與否或不構成犯罪與否之證據，亦僅需依照刑事訴訟法第
    159 條之2 規定，斟酌其審判外供述作成外部環境、製作過
    程、內容、功能等情況認為之前供述較為可信，即可取得證
    據之資格，而作為認定事實之證據資格（最高法院94年度臺
    上字第2507號、95年度臺上字第2515號判決意旨均可資參照
    ）。
  2.按被告以外之人於審判外之言詞或書面陳述，除法律有規定
    者外，不得作為證據；被告以外之人於偵查中向檢察官所為
    之陳述，除顯有不可信之情況者外，得為證據；被告以外之
    人於檢察事務官、司法警察官或司法警察調查中所為之陳述
    ，與審判中不符時，其先前之陳述具有較可信之特別情況，
    且為證明犯罪事實存否所必要者，得為證據，刑事訴訟法第
    159 條第1 項、第159 條之1 第2 項、第159 條之2 分別定
    有明文。查證人乙○○於警詢時之陳述，雖屬被告以外之人
    於審判外之陳述，惟其已於另案審理時及本件本院審理時行
    交互詰問，足以保障被告之詰問權，且其先前陳述與審判中
    之證述不符部分，因其於警詢時之證述具有較為可信之特別
    情況，且為證明犯罪事實存否所必要（詳如後述），自得為
    證據，並容許以之作為彈劾其等於法院審理時所為陳述之憑
    信性，用以爭執其先後不一致陳述之證明力。
  3.綜上，證人乙○○之警詢筆錄，經核乃係判斷被告是否涉有
    販賣安非他命犯罪事實之依據，且無從再從證人乙○○取得
    與警詢相同之陳述內容，縱以其他證據代替，亦無由達到同
    一目的，自為證明被告犯罪事實存否所必要，則證人乙○○
    前開警詢筆錄已符合刑事訴訟法第159 條之2 規定，而例外
    具有證據能力，辯護人主張不具有證據能力云云，顯屬無據
    ，不足採憑。
貳、被告之辯稱：
    被告雖坦承曾於96年間在台北市○○區○○街30號經營電子
    遊藝場，0000000000號行動電話係乙○○交付與伊使用，伊
    曾於96年8 月間持之與乙○○持有之0000000000號行動電話
    通聯，並為警於前述時、地扣得前述物品等情，惟矢口否認
    有何公訴意旨所指之犯行，辯稱：伊所經營之前述電子遊藝
    場，於96年8 月20日即遭員警查緝而不再營業，自不可能於
    96年8 月26、27日在該營業處販賣毒品與乙○○，況證人乙
    ○○亦一再證述伊並未販賣毒品給他云云。
參、認定犯罪事實之證據與理由：
一、查被告未向主管機關申請營業許可，於96年間在所經營之台
    北市○○區○○街30號1 樓「好得利禮品商行」內擺設超九
    、水果盤、麻將等具有射倖性之電子遊戲機，被告違反電子
    遊戲場業管理條例之犯行，已經本院96年度簡字第4112號判
    處有期徒刑4 月確定等情，業經本院調閱該刑事判決卷宗核
    閱無訛；而0000000000號電話行動電話易付卡係由乙○○交
    付被告，平時均由被告持有使用，0000000000號行動電話則
    係由乙○○持有使用，96年8 月26、27日二人曾持前述行動
    電話互為通話，而經依法通訊監察取得其等之對話內容，亦
    有臺灣板橋地方法院檢察署通訊監察書、通訊監察譯文在卷
    可證（96年度偵字第19193 號偵卷第34-41 頁）；又承辦員
    警於96年9 月18日上午10時許，持搜索票在前述遊藝場搜索
    時，扣得甲○○所有安非他命7 包（毛重：12公克）、電子
    磅秤1 台、分裝袋1 盒、帳冊1 本及與被告販賣安非他命無
    涉之吸食器1 個、吸管提撥器3 支、葡萄糖2 包、玻璃球6
    個、行動電話2 支（分別內含0000000000號SIM 卡、000000
    0000號易付卡）等物，亦有該扣案物品、扣押物品目錄表及
    搜索、扣押照片在卷可佐（同上偵卷第28、70-81 頁）；另
    被告為警查獲所扣得之安非他命7 包，經臺北縣政府警察局
    刑事警察大隊檢驗結果，確呈第二級毒品安非他命反應，亦
    有該毒品初步鑑驗報告單在卷可稽（同上偵卷第69頁）；再
    承辦員警於前述地址搜索被告時，同時查獲乙○○，經採集
    其尿液送驗結果，確實含有第二級毒品安非他命成分，乙○
    ○亦自白確有於96年9 月15、16日接續在上址施用第二級毒
    品安非他命（同上偵卷第14頁），乙○○所涉施用毒品犯行
    ，已經本院96年度毒聲字第938 號裁定送觀察、勒戒，經執
    行後因無繼續施用毒品之傾向，已經臺灣臺北地方法院檢察
    署檢察官於97年6 月5 日以96年度毒偵字第3457號為不起訴
    處分等情，亦有該刑事裁定及臺灣高等法院被告前案紀錄表
    在卷可查。綜此，前述事實均有相關證據可資佐證，且均為
    被告所不爭執，此部分事實均堪以認定，合先敘明。
二、證人乙○○曾於96年8 月26日21時20分26秒，以其持有使用
    之0000000000號行動電話，撥打被告持用之0000000000號行
    動電話，二人通話內容如下：「（顏：你有東西嗎？我拿那
    1 張給你。（朱：你還欠我1 張。）（顏：對，我拿過去給
    你。）」；其後，96年8 月27日19時23分56秒，二人又以相
    同電話聯繫，內容如下：「（顏：喂，一樣27給我，你之前
    就說27了。）（朱：現在外面又漲了，我這批真的不錯。）
    （顏：我先去桃園拿錢。）（朱：好，過來再說。）」上開
    各情，有被告持用0000000000號電話通訊監察譯文在卷可佐
    （同上偵卷第40頁）。而證人乙○○亦於警詢時證稱：前述
    96年8 月26日之對話內容，係指伊要拿1 張易付卡給被告使
    用；27日對話中「27」代表2,700 元，拿易付卡價值2,700
    元與被告交換毒品，伊所說的「1 張」、「27」，係指1 張
    易付卡2,700 元價值跟被告交換安非他命，伊曾於96 年8月
    中旬在臺北市○○區○○街30號在被告所經營之遊戲場交換
    毒品（同偵卷第14、15頁）。另被告亦於偵訊時自承：電話
    中說「這批不錯」是指安非他命，電話之「27給我」，27是
    指卡賣27，共換過卡2 、3 次等語（同偵卷第85、86 頁）
    ，則證人乙○○於電話中說「一樣」27給我，顯見其之前於
    96年8 月中旬時有持易付卡向被告換取2,700 元價值之安非
    他命，核與證人乙○○上揭警詢之證詞相符，此即前揭臺灣
    高等法院97年度上訴字第3146、3147號刑事判決認定屬實部
    分。綜此，證人乙○○既曾於96年8 月中旬曾持1 張易付卡
    與被告交換毒品，則由前述行動電話通聯譯文，顯見證人乙
    ○○與被告在96年8 月26、27日確實亦有交換毒品之行為。
    被告既於本院羈押訊問時供稱：安非他命伊是跟「大頭」買
    的，價錢是1 兩5 萬元（本院96年度聲羈字第405 號卷第4-
    5 頁），而1 兩約37.5公克，經換算被告交予乙○○之0.8
    公克安非他命約為1,064 元，被告卻以2,700 元價格販售予
    乙○○，顯見被告前開販賣安非他命予乙○○，確有牟利之
    意圖及事實至明。
三、被告於上揭時、地持安非他命與乙○○互易行動電話易付卡
    之事實，業據被告於警詢時自承：伊安非他命是向綽號「大
    頭」男子購買，每次購買半兩至1 兩，價值4 、5 萬元不等
    ，乙○○有拿易付卡跟伊交換毒品（同偵卷第9-11頁）；於
    偵訊時供承：乙○○有拿0917門號向伊換安非他命，電話中
    所講之「27」代表卡賣27（同偵卷第85、86頁）；於本院羈
    押訊問時供稱：乙○○是拿易付卡跟伊換安非他命，安非他
    命伊是跟「大頭」買的，價錢是1 兩5 萬元（本院96年度聲
    羈字第405 號卷第4-5 頁）；於本院另案準備程序時供稱：
    乙○○有辦1 張門號0000000000易付卡給伊，大約隔了2 、
    3 天，乙○○跟伊要毒品，伊就丟1 包給他，大約0.8 公克
    等語（本院96年度訴字第1724號卷第13頁）。而被告為警查
    獲時所扣案之帳冊中，亦有2 次「賓2700」、1 次「賓2700
    ＋1 張」之記載（臺灣高等法院97年度上訴字第3146號卷第
    95-97 頁），關乎此，被告亦自承前開記載是證人乙○○欠
    錢，要拿1 張易付卡抵債等語（本院96年度訴字第1724號卷
    第280 頁），伊不知乙○○之「彬」是那個字（臺灣高等法
    院97年度上訴字第3146號卷第53頁），而「賓」、「彬」同
    音，足見帳冊上之前揭記載，為其賣乙○○安非他命無訛，
    被告辯稱係買機台或朋友向其借錢，或客人欠其金錢之紀錄
    云云，不足採信。
四、證人乙○○雖於偵訊、本院96年度訴字第1724號審理及本件
    審理時改稱：伊不是拿易付卡跟被告換毒品，伊有給他易付
    卡，但兩者沒有對價關係；前述通訊監察譯文中之「東西」
    係指「檯子」，「1 張」是指1 千元，「27」是指有些檯子
    放在外面，伊等講好二七拆帳，伊要給他錢，他占的比較多
    份云云。惟查，證人乙○○究竟已幫被告賣多少檯子？每個
    機台賣多少錢？前開對話之「27」共拆帳多少？乙○○均答
    不出所以然，則其前開所稱，是否屬實，已有疑義。且乙○
    ○所稱「幫忙賣檯子」、「嗣後拆帳」乙節，亦與被告先於
    本院另案審理時供稱：乙○○「帶客人來遊樂場打電玩」，
    伊等是二七分帳云云扞格不一（本院96年度訴字第1724號卷
    第13頁），被告嗣於本院另案審理時更供稱：是乙○○找地
    點找店家，他去把機台放在店家，伊等跟店家「三七分帳」
    ，跟店家拆回來的帳，伊等再二七拆帳，因為他本來就占一
    份，因為機台是伊的，他拿去寄，如果伊都不抽的話，伊就
    是占一份，如果伊要的話，伊就講二七，伊是占二、他七，
    事實伊是占三等情，均截然不同（本院96年度訴字第1724號
    卷第278 頁反面、第279 頁），且互有矛盾。況證人乙○○
    於本件審理時，對於曾與被告以行動電話通話、交付被告易
    付卡數量與次數及被告交付毒品數量、次數均證稱：不記得
    、不一定等語（本院卷第82頁），惟獨對於「27」對話則明
    指係拆帳、臺子之拆帳，經檢察官追問何謂「一樣27給我」
    ，卻又表示忘記了，且所謂檯子是否指遊戲機台，亦證稱不
    記得等語（本院卷第83頁），顯見證人乙○○有刻意迴護被
    告之情。綜此，證人乙○○上揭所言，已與其合作對象即被
    告所言不同，且被告自己前後說法亦完全不同，足見證人乙
    ○○翻異前詞所為之證述，顯係事後迴護被告之詞，不足採
    信，而被告前開所辯，亦係臨訟卸責之詞，不足採信。
五、被告雖辯稱伊在上址所經營之電子遊戲場，於96年8 月20日
    遭臺北市政府警察局文山分局查緝後即無營業，實不可能於
    96年8 月26、27日在上址販賣第二級毒品安非他命2 次與乙
    ○○云云。惟查，被告確有於96年8 月26、27日在上址販賣
    第二級毒品安非他命2 次與乙○○，已如前述；且在上址販
    賣第二級毒品，本不以上址有無經營遊戲機台為必要，此觀
    證人乙○○於警詢時自白確有於96年9 月15、16日在上址施
    用第二級毒品，並於96年9 月18日警察持搜索票在上址搜索
    時，查獲證人乙○○亦在現場自明；況員警於前述時間搜索
    上址時，不僅查獲前述扣案物品，且現場仍有大批之遊戲機
    台置放於上址內，此有搜索現場照片在卷可證（同上偵卷第
    70-81頁）。是被告上開所辯，亦無可採。
六、綜上所述，由證人乙○○之證稱、被告之供稱及通訊監察譯
    文、扣案物品等相關證據，足證被告確有公訴意旨所指之犯
    行，被告所辯無非係卸責之詞，不足採信。是本件事證已臻
    明確，被告犯行堪以認定，應予依法論科。
肆、論罪科刑：
一、核被告所為，係犯毒品危害防制條例第4 條第2 項之販賣第
    二級毒品罪。被告於販賣前持有安非他命之低度行為，均各
    為其販賣之高度行為所吸收，均不另論罪。被告販入毒品之
    行為，已為前案確定判決認定在案，是本件僅針對被告二次
    賣出毒品之犯行論處，亦併敘明。又被告上揭2 次販賣犯行
    ，犯意各別，行為互殊，應分論併罰。
二、本院審酌：(一)智識程度：被告係高職畢業之學歷，行為時以
    經營遊戲機台為業；(二)生活狀況及素行：被告前有竊盜、賭
    博及施用毒品之犯行（未構成累犯），甫於96年5 月17日因
    販賣毒品犯行而為警查獲，隨即為本件犯行，顯見素行不佳
    ；(三)犯罪動機、目的與手段：被告為彌補經營遊藝場所導致
    之經濟困境，不思正途，竟販賣毒品牟利；(四)所生危害：被
    告本身已有施用毒品之慣行，明知毒品煙癮危害之烈，而販
    賣行為乃煙毒禍害之源，其源不斷，則流毒所及，非僅多數
    人之生命、身體受其侵害，且社會、國家之法益亦不能免，
    顯屬危害重大；(五)犯後態度：被告於警詢、偵訊及本院審理
    時均未能坦承犯行，並提出顯與事理有違之抗辯，滋生訴訟
    （乙○○因此涉犯偽證罪）等一切情狀，分別量處如主文所
    示之刑，並定其應執行刑，以示懲儆。
三、在被告之遊藝場查獲之安非他命（毛重：12公克），均為第
    二級毒品，應依毒品危害防制條例第18條第1 項前段規定宣
    告沒收銷燬。包裹前開毒品之包裝袋7 個，係作為毒品外包
    裝，有防止毒品裸露、逸出及潮濕之功用，並為便於分裝、
    攜帶、販賣毒品所用之物；扣案之分裝袋1 盒、電子磅秤1
    台、帳冊1 本，均係供本案販賣毒品所用之物，均應依毒品
    危害防制條例第19條第1 項規定宣告沒收。至扣案之吸食器
    1 組、吸管提撥器3 支、葡萄糖2 包、玻璃球6 個、行動電
    話1 支（0000000000號），均與本案販賣安非他命犯行無關
    ，亦非違禁物，故不予沒收；另0000000000號行動電話易付
    卡，係被告另案販賣毒品與乙○○之犯罪所得，且非專供本
    件犯罪所用之物，即無從宣告沒收（業經另案沒收）。被告
    販賣第二級毒品之犯罪所得「2,700 元」、「2,700 元加1
    張行動電話易付卡」，應依毒品危害防制條例第19條第1項
    諭知沒收之，如全部或一部不能沒收時，以其財產抵償之。
據上論斷，應依刑事訴訟法第299 條第1 項前段，毒品危害防制
條例第4 條第2 項、第18條第1 項前段、第19條第1 項，刑法第
11條、第51條第5 款，判決如主文。
本案經檢察官申心蓓到庭執行職務。
中    華    民    國    98    年    11    月    20    日
                  刑事第六庭審判長  法  官  張永宏
                                    法  官  雷淑雯
                                    法  官  林孟皇
本正本證明與原本無異。
如不服本判決應於收受送達後10日內向本院提出上訴書狀，並應
敘述具體理由；其未敘述上訴理由者，應於上訴期間屆滿後20日
內向本院補提理由書（均須按他造當事人之人數附繕）「切勿逕
送上級法院」。
                                    書記官  楊雅鈞
中    華    民    國    98    年    11    月    20    日
附錄本案論罪科刑法條全文：
毒品危害防制條例第4條
製造、運輸、販賣第一級毒品者，處死刑或無期徒刑；處無期徒
刑者，得併科新臺幣一千萬元以下罰金。
製造、運輸、販賣第二級毒品者，處無期徒刑或七年以上有期徒
刑，得併科新臺幣七百萬元以下罰金。
製造、運輸、販賣第三級毒品者，處五年以上有期徒刑，得併科
新臺幣五百萬元以下罰金。
製造、運輸、販賣第四級毒品者，處三年以上十年以下有期徒刑
，得併科新臺幣三百萬元以下罰金。
製造、運輸、販賣專供製造或施用毒品之器具者，處一年以上七
年以下有期徒刑，得併科新臺幣一百萬元以下罰金。
前五項之未遂犯罰之。


司法院資訊處製作；財團法人民間司法改革基金會備份。
